【裁判字號】    92,易,238
【裁判日期】    920716
【裁判案由】    違反著作權法
【裁判全文】
臺灣臺北地方法院刑事判決                          九十二年度易字第二三八號
    公  訴  人  臺灣臺北地方法院檢察署檢察官
    被      告  乙○○
右列被告因違反著作權法案件，經檢察官聲請簡易判決處刑（九十一年度偵字第三八
００、九三八０號），本院改依通常程序審理，判決如左：
    主  文
乙○○共同意圖營利而以明知為侵害著作財產權之物，意圖散布而公開陳列之方法侵
害他人之著作財產權，累犯，處有期徒刑月，如易科罰金，以佰元折算壹日。扣
案如附表所示之盜版影音光碟片共捌拾陸片均沒收。
    事  實
一、乙○○曾有多次違反麻醉藥品管理條例案件前科，最後一次復因違反麻醉藥品管
    理條例案件，經新竹地方法院判處有期徒刑一年八月，於民國八十九年一月十一
    日假釋，刑期至八十九年九月四日屆滿以已執行論；詎仍不知悔改，與姓名年籍
    不詳綽號「小陳」之成年人明知如附表所示之「怪獸電力公司」等影片，分別係
    如附表所示之美商迪士尼企業股份有限公司等公司享有著作權之視聽著作，依著
    作權法第四條第二款及世界貿易組織（ＷＴＯ）「與貿易有關之智慧財產權協定
    」，均屬受我國著作權法保護之著作，又附表編號七之「救世主」視聽著作業經
    著作人哥倫比亞三星影片公司專屬授權丙○○○股份有限公司在臺灣地區發行、
    出租及直銷，非經前揭擁有著作權公司之同意或授權，不得擅自重製、散布、意
    圖散布而陳列或持有、或意圖營利而交付，復明知「小陳」所販入之電影影音光
    碟（ＶＣＤ），均係他人未經著作權人同意或授權而擅自重製前揭視聽著作之侵
    害著作財產權之物，竟共同基於意圖營利及意圖散布之犯意聯絡，由「小陳」提
    供盜版影音光碟，而由乙○○於九十一年一月二十一日晚上十一時十五分許，在
    臺北市○○街七八號前擺設攤位公開陳列上開盜版電影影音光碟，而擬以每套新
    臺幣（下同）一百元之價格販售予不特定之顧客賺取差價牟利，並約定每賣出一
    千元，乙○○可分得三百元之利益，以上開方式侵害前揭公司之著作財產權。惟
    於同日晚上十一時二十分許乙○○甫陳列完畢上開盜版電影影音光碟而未及賣出
    之際，旋為警當場查獲，並扣得盜版電影影音光碟片一百六十片（含如附表所示
    之盜版電影光碟片八十六片及未經告訴人提出告訴、撤回告訴或告訴不合法之盜
    版電影光碟片七十四片）。
二、案經附表編號一至六所示之公司及丙○○○股份有限公司、英屬維京群島商戊○○○國際有限公司臺灣分公司訴請及臺北市政府警察局報請臺灣臺北地方法院檢
    察署檢察官偵查起訴。
    理  由
一、程序方面：
（一）附表所示之公司分別為附表所示之視聽著作之著作人，而附表編號七之「救世
      主」視聽著作業經著作人哥倫比亞三星影片公司專屬授權丙○○○股份有限公
      司在臺灣區域發行、出租及直銷，又英屬維京群島商戊○○○國際有限公司臺
      灣分公司為附表編號八「愛君如夢」視聽著作著作人之在臺分公司，法人格實
      屬同一，以上有各該視聽著作發行資料、行政院新聞局錄影節目審查合格證明
      書、延約同意書、哥倫比片合約、授權書等在卷可憑，是附表編號一至六所示
      之公司及丙○○○股份有限公司、英屬維京群島商戊○○○國際有限公司臺灣
      分公司就其等享有著作財產權之視聽著作被侵害，自有告訴權存在，彼等所提
      起之告訴要屬合法，合先敘明。
（二）又扣案另有「異靈靈異２００２」、「殘骸線索」之盜版電影影音光碟，雖分
      別據丁○○○股份有限公司、丙○○○股份有限公司在偵查中提出告訴，然依
      卷附授權契約，丁○○○股份有限公司係於查獲被告上開犯行後始獲得專屬授
      權，其於被告犯罪時尚非犯罪被害人，告訴不合法；又丙○○○股份有限公司
      在本院審理中已撤回對「殘骸線索」部分之告訴；惟因檢察官之公訴意旨未敘
      及被告販賣「異靈靈異２００２」、「殘骸線索」之盜版電影影音光碟部分，
      本院自毋庸為何諭知，僅在此一併陳明。
二、右揭犯罪事實，業經被告乙○○迭於警訊、偵查及本院訊問時坦承不諱，且經告
    訴代理人即財團法人電影及錄影著作保護基金會之代表人郭戎、丙○○○股份有
    限公司之甲○○、英屬維京群島商戊○○○國際有限公司臺灣分公司之己○○指
    訴無訛，復有鑑識報告一紙及扣案如附表所示之盜版電影影音光碟片八十六片可
    資參佐。本件事證明確，被告犯行洵堪認定，應依法論科。
三、按被告犯罪後，著作權法業於九十二年六月六日修正通過，同年七月九日以華總
    一義字第０九二００一二二七００號總統令公布施行，同年月十一日生效，被告
    犯罪後著作法已有變更，其中舊法第九十三條第三款、第八十七條第二款之以明
    知為侵害著作權之物，意圖散布而陳列之方法侵害他人之著作權罪，修正為第九
    十三條第二款、第八十七條第六款之意圖營利而以明知為侵害著作財產權之物意
    圖散布而公開陳列之方法侵害他人之著作財產權罪，法定刑由二年以下有期徒刑
    ，得併科新臺幣十萬元以下罰金，修正為二年以下有期徒刑、拘役，或併科新臺
    幣五十萬元以下罰金，比較新舊法之結果，以新法有利於被告，依刑法第二條第
    一項前段之規定，應適用有利於被告之新法，即裁判時之著作權法處斷。被告明
    知扣案之電影影音光碟片均為侵害他人著作財產權之物而意圖營利散布而公開陳
    列，核其所為，係違反著作權法第九十三條第二款之意圖營利而以同法第八十七
    條第六款之方法侵害他人之著作財產權之規定。被告與「小陳」間，有犯意聯絡
    及行為分擔，為共同正犯。被告以一行為侵害多人之著作財產權，係屬同種類之
    想像競合犯。公訴意旨雖以被告自九十一年一月中旬起，即先後多次在臺北市各
    地擺攤販賣盜版光碟，為連續犯，惟查，被告自警訊、偵查至本院訊問時均係供
    述於九十一年一月二十一日查獲當天始擺攤陳列盜版電影影音光碟，未及賣出即
    遭警逮捕等語，且卷存亦無證據證明被告有何連續販賣盜版光碟之犯行，是公訴
    人請求以連續犯論處，尚有未洽；又公訴意旨雖未敘及被告販賣附表編號七、八
    部分之盜版電影影音光碟犯行，然該部分事實與公訴人起訴之犯罪事實既具有想
    像競合之裁判上一罪關係，且經合法告訴，應為起訴效力所及，本院自應併予審
    究，均附此敘明。被告曾有多次違反麻醉藥品管理條例案件前科，最後一次復因
    違反麻醉藥品管理條例案件，經新竹地方法院判處有期徒刑一年八月，於八十九
    年一月十一日假釋，刑期至八十九年九月四日屆滿以已執行論，此有臺灣高等法
    院檢察署刑案紀錄簡覆表在卷可按，於五年以內再犯本件最重本刑為有期徒刑以
    上之罪，為累犯，應依刑法第四十七條之規定加重其刑。爰審酌被告坦承犯行，
    態度尚佳，時係因眼疾需用錢始藉此牟利，此有偵查卷附臺灣大學醫學院附設醫
    院及新光吳火獅紀念醫院函送之被告病歷資料各一份可佐，其情固可憫，惟其為
    謀己利而侵害他人之智慧財產權，妨害文化發展，及其販賣之時間長短、販賣數
    量等一切情狀，量處如主文所示之刑，並諭知易科罰金之折算標準。扣案如附表
    所示之盜版影音光碟片共八十六片，係供本件犯罪所用之物，且為共同正犯「小
    陳」所有，基於共同犯罪行為，應由共犯各負全部責任之理論，爰依刑法第三十
    八條第一項第二款之規定沒收之。另其餘扣案未經告訴人提出告訴、撤回告訴或
    告訴不合法之盜版電影光碟片七十四片，本院無從為沒收之諭知，附此敘明。
據上論斷，應依刑事訴訟法第四百五十二條、第二百九十九條第一項前段，修正後著
作權法第八十七條第六款、第九十三條第二款，刑法第十一條前段、第二條第一項前
段、第二十八條、第五十五條、第四十七條、第四十一條第一項前段、第三十八條第
一項第二款，罰金罰鍰提高標準條例第二條，判決如主文。
本案經檢察官張安箴到庭執行職務
中      華      民      國    九十二    年      七      月     十六     日
                                      臺灣臺北地方法院智慧財產法庭
                                          法  官  歐陽漢菁
右正本證明與原本無異。
如不服本判決，應於判決送達後十日內，向本院提出上訴狀。
                                          書記官  沈 芳 君
中      華      民      國    九十二    年      七      月     十七     日
附錄本案論罪科刑法條全文
著作權法第八十七條第六款
有下列情形之一者，除本法另有規定外，視為侵害著作權或製版權︰
六  明知為侵害著作財產權之物而以移轉所有權或出租以外之方式散布者，或明知為
    侵害著作財產權之物意圖散布而公開陳列或持有者。
著作權法第九十三條第二款
意圖營利而有下列情形之一者，處二年以下有期徒刑、拘役，或併科新臺幣五十萬元
以下罰金︰
二  以第八十七條第二款、第三款、第五款或第六款之方法侵害他人之著作財產權者
。


司法院資訊處製作；財團法人民間司法改革基金會備份。
